最　高　行　政　法　院　裁　定
　　　　　　　　　　　　　　　　　　 96年度裁字第00577號
上　訴　人　甲○○
被 上訴 人　臺北市稅捐稽徵處
代　表　人　乙○○
上列當事人間因牌照稅事件，上訴人對於中華民國94年12月16日
臺北高等行政法院94年度簡字第511號判決，提起上訴，本院裁
定如下：
　　主  文
上訴駁回。
上訴審訴訟費用由上訴人負擔。
　　理  由
一、按對於適用簡易程序之裁判提起上訴或抗告，須經最高行政
    法院許可，且該許可以訴訟事件所涉及之法律見解具有原則
    性者為限，行政訴訟法第235條定有明文。所謂訴訟事件涉
    及之法律見解具有原則性，係指該事件所涉及之法律問題意
    義重大，而有加以闡釋之必要情形而言。
二、上訴人所有8Ｂ-4382號自用小客車已於民國（下同）91年3
    月12日經臺北市交通事件裁決所因逾期未檢驗而註銷牌照，
    亦未申報停用，復於92年9月24日停放臺北市○○街33巷之
    公共道路，經被上訴人路邊車輛檢查小組查獲系爭車輛有使
    用道路之情形，而依使用牌照稅法第28條第2項規定，補徵
    系爭車輛91年5月7日至92年9月24日（查獲日）使用牌照稅
    應納稅額9,870元，並按補徵稅額處2倍罰鍰計19,700元（計
    至百元止）。上訴人不服，申請復查遭駁回後，復提起訴願
    ，由臺北市政府撤銷原處分，由被上訴人內另為處分，嗣經
    被上訴人重為復查決定，仍維持原核定及原處分，上訴人不
    服再提起訴願遭駁回後，遂提起本件行政訴訟。
三、原審判決駁回上訴人之訴，其理由略以：（一）87年11月11
    日修正前之使用牌照稅法第28條僅規定「逾期未完稅」或「
    報停繳銷牌照」二種形態，然而修正後，將違章交通工具形
    態增加並分成「逾期未完稅之交通工具」及「報停、繳銷或
    註銷牌照之交通工具」（含尚有牌照可使用及無牌照可使用
    兩類）二項規定。是未報停而註銷牌照之交通工具，即屬於
    該條第2項規定範圍之對象。（二）財政部84年6月15日台財
    稅841629655號函釋，係就上開修正前之使用牌照稅法第28
    條規定所為之解釋，行為時之使用牌照稅法第28條規定已有
    不同，且該函釋係在強調「除查獲當年度之使用牌照稅應補
    稅處罰外，以前年度若有欠稅，亦應依法補稅處罰」，而財
    政部86年3月17日台財稅第861888363號函釋亦同。至財政部
    88年6月24日台財稅第881921601號函釋，係對經監理機關吊
    銷或逕行註銷牌照之車輛，應比照前揭財政部84年6月15日
    函釋意旨，對於查獲年度以外之其餘年度仍應予以補稅處罰
    所為之函釋，並非指經監理機關吊銷或逕行註銷牌照之車輛
    如使用道路被查獲時，應按使用牌照稅法第28條第1項補稅
    處罰。上訴人主張依使用牌照稅法及上開財政部函釋，可知
    車輛所有人報停、繳銷或註銷牌照後，經查獲行駛公共水陸
    道路，應依第28條第2項規定補徵查獲當年度之稅額並處應
    納稅額2倍之罰鍰，若係未報停而有逾期未完稅，或經吊銷
    或註銷牌照後，經查獲行駛公共水陸道路者，則依第28條第
    1項補徵當年度及以前停止課徵使用牌照稅年度之稅捐，並
    處以較低之1倍罰鍰云云，係誤解法令函釋，並不足採。
    （三）行駛於公共水陸道路固係「使用」公共水陸道路之典
    型行為，但不能因此而謂僅限行駛行為始屬「使用」之範疇
    。上訴人所舉財政部函釋係就「行駛公路」被查獲情形所為
    之解釋，並未謂只有行駛行為始屬「使用」公共道路，上訴
    人以該等函釋而主張系爭車輛未有行駛而僅「停放」於道路
    上，非屬使用牌照稅處罰之態樣云云，並不足採。至使用牌
    照稅法於60年12月28日修正前，第2條第9款係就「查獲」所
    為規定，並非解釋「使用公共道路」，何況該款業已刪除，
    亦無從據之解釋使用牌照稅法第28條所稱之「使用」限於「
    行駛於道路」上。上訴人主張依該規定足證明使用牌照稅法
    所欲處罰之違法行為，係未稅行駛於道路之態樣類型，而不
    及於停放云云，亦不足據。（四）系爭車輛經註銷牌照後，
    在被上訴人查知上訴人有使用公共道路行為前，自無從予以
    課徵牌照稅，然事後查得有使用公共道路行為時，自應依法
    補稅科罰。上訴人主張被上訴人對上訴人停放系爭車輛於臺
    北市○○街33巷之同一事實，先予主動免稅，後再以上訴人
    違章而處罰，此等處罰行為，亦顯有違反行政程序法所示誠
    信原則及信賴保護原則云云，並不足採。從而，上訴人訴請
    撤銷，為無理由，應予駁回等語。
四、上訴意旨略以：（一）使用牌照稅法並非將所有道路之「使
    用」均作為課稅之標的，否則各種佔用道路之違章使用，將
    成為課稅之標的，而係以交通工具使用公共水路道路為課稅
    標的，依財政部歷來之解釋均專指「行駛」之使用方式，原
    審徒以物權所稱之「使用」文義，未予探究其課稅之標的，
    顯有適用法規不當之違法。（二）使用牌照稅法於60年12月
    28日修正後，並非將「行駛」之課稅範圍擴大及於「行駛以
    外之使用」，如停放等態樣。再者，行政機關之解釋函令，
    當以修正後之法律為其對象，則財政部88年6月24日台財稅
    第881921601號函既已明示車輛監理機關吊銷、逕行註銷，
    應依使用牌照稅法第28條第1項規定予以處罰，則原判決不
    以修正後之法律作為解釋函令之依據，自有判決不適用法規
    之違法。（三）另依道路交通管理處罰條例，可知行駛與停
    車並非不可分之概念，則使用牌照稅法之課稅對象當限於行
    駛道路。況原判決以財政部之函釋論以「行駛」，非即表示
    「停放」非屬「使用」，並非即表示「行駛」即包含「停放
    」之情形，此有論理上之矛盾，且系爭車輛停放於巷道家門
    前方，是否為公共道路或僅為公共設施保留地之私有巷道，
    尚非無疑，原審未予究明，亦有判決不備理由之違法等語。
五、本院查：（一）按「逾期未完稅之交通工具，在滯納期滿後
    使用公共水陸道路經查獲者，除責令補稅外，處以應納稅額
    一倍之罰鍰。」「報停、繳銷或註銷牌照之交通工具使用公
    共水陸道路經查獲者，除責令補稅外，處以應納稅額二倍之
    罰鍰。」行為時之使用牌照稅法（即90年1月17日修正公布
    ）第28條第1項及第2項分別定有明文。由以上規定即知第1
    項規定限於逾期未完稅而未經報停、繳銷或註銷牌照之車輛
    ，第2項則專指經報停、繳銷或註銷牌照之車輛，法意甚明
    ，不容上訴人曲解混為一談。（二）原審就本件相關爭點已
    詳為審酌並於理由內詳為說明，就上訴人主張各點予以詳述
    其不可採之理由，上訴論旨再予爭執，核屬法律上見解之歧
    異，要難謂原判決有違背法令之情形。經核上訴意旨，無非
    重述原審之主張，不僅對於使用牌照稅法第28條規定有所誤
    解，對於財政部之相關函釋亦予錯誤解讀，對於原審取捨証
    據、認定事實之職權行使任意指摘，核無足採。上訴意旨經
    核均無涉及法律見解具有原則性，而須由本院加以闡釋之必
    要，上訴人提起上訴，不合首揭規定，不應許可，其上訴難
    謂合法，應予駁回。
六、依行政訴訟法第249條第1項前段、第104條、民事訴訟法第
    95條、第78條，裁定如主文。
中　　華　　民　　國　　96　　年　　3　　 月　　22　　日
                  第一庭審判長法  官　高　啟　燦
                              法  官  黃　璽　君
                              法  官　廖　宏　明
                              法  官　楊　惠　欽
                              法  官　林　樹　埔
以  上  正  本  證  明  與  原  本  無  異
中　　華　　民　　國　　96　　年　　3　　 月　　23　　日
　　　　　　　　　　　　　　　書記官　吳　玫　瑩
